【裁判字號】    98,消債抗,112
【裁判日期】    980309
【裁判案由】    聲請更生程序
【裁判全文】
臺灣高雄地方法院民事裁定           98年度消債抗字第112號
抗  告  人  甲○○
上列當事人因消費者債務清理事件聲請更生，對本院於民國98年
1月22日所為97年度消債更字第1197號裁定提起抗告，本院裁定
如下：
    主  文
抗告駁回。
抗告費用由抗告人負擔。
    理  由
一、抗告意旨略以：抗告人雖於95年6 月與最大債權銀行成立協
    商，每月繳納新台幣（下同）9,772 元，然抗告人97年再請
    求前置協商時全體債權人已生變動，其時還款能力亦有不同
    ，故是否因不可歸責之事由致無法履行協商即非應審酌之要
    件，而係應評估抗告人有無能力清償。然抗告人每月除繳納
    協商款9,772 元及個人必要生活費用9,829 元外，尚須與配
    偶共同負擔房屋貸款16 ,000 元，另需清償95年未納入協商
    之寶華銀行信用貸款每月6,000 元，並與2 兄妹分擔支付母
    親安養費用1/3 即8,000 元及與配偶共同分擔一名子女之扶
    養費每月4,915 元，以抗告人每月收入約40,000元，於扣除
    上開支出後，已難以維持生活。然原裁定認抗告人之收入於
    協商成立後並無變化，並無不可歸責事由，而駁回抗告人之
    聲請，顯有違誤，爰依法提起抗告，請求廢棄原裁定，准許
    抗告人更生。
二、按債務人與金融機構協商成立者，不得聲請更生或清算，但
    因不可歸責於己之事由，致履行顯有重大困難者，不在此限
    ；本條例施行前，債務人依金融主管機關協調成立之中華民
    國銀行公會會員辦理消費金融案件無擔保債務協商機制與金
    融機構成立之協商，準用前項之規定，消費者債務清理條例
    第151 條第5 項、第6 項分別定有明文。所謂「不可歸責於
    己之事由」，應係指協商「成立後」聲請人之支出增多，或
    收入、收益減少，非其成立協商時所能預期，致履行顯有困
    難者屬之。
三、經查：
  (一)抗告人自承其自營計程車業務，每月收入約40,000元，有其
    收入切結書（原審卷14頁）可憑，與其95年6 月間協商成時
    未見有任何變化，故於繳納每月協商款9,772 元及寶華銀行
    個別協商款項6,000 元後，每月猶有餘24,228元可供日常生
    活支出。
  (二)抗告人固稱尚須分擔母親乙○○○每月安養費用之1/3 即8,
    000 元，惟乙○○○於95、96年各有利息所得25,322、25,8
    95元，且名下亦有土地（值1,376,320 元）及房屋（值250,
    700 元）各1 筆，有本院財產所得調件明細表（原審卷93-9
    5 頁）可憑，顯示抗告人之母親尚有一定資力，並非無法維
    持生活，在其子即抗告人已卡債纏身下，依民法第1118、11
    19條規定，抗告人自應按其經濟能力，減輕其扶養義務，是
    本院認其母親之安養費每月24,000元縱認屬實，亦應以97年
    度臺灣省最低生活費用每月9,829 元為標準計算扶養費用較
    為適當。因此，抗告人認應與兄弟姊妹2 人（原審卷75頁家
    族系統表）分擔扶養費用8,000 元，本院不採，自應以3,27
    6 元（9829÷3） 為分擔之扶養費用為宜。
  (三)抗告人又主張需與配偶共同負擔房貸每月32,421元，致無法
    繼續繳納協商款項。惟抗告人之不動產係於77年10月即因買
    賣取得（原審卷88頁登記謄本），而後再向中國人壽設定抵
    押借款，分別於81年2 月設定300 萬元、88年6 月設定60萬
    元及88年7 月設定120 萬元（原審卷88-89 頁登記謄本），
    足認上開借款係抗告人於購買房屋之後，為向中國人壽陸續
    借貸而發生，性質上與自用住宅初購屋所需之貸款不同，尚
    難認係必要支出費用；況退步言，以抗告人月收入40,000元
    之資力下，要負擔每月之房屋貸款32,000元，除非置其他生
    活必要支出於不顧，否則無異緣木求魚，顯已超出抗告人能
    力所能負擔，亦無從認係其生活所必需，以免對其債權人過
    分不公。再說，此貸款早發生於95年協商前，亦非其不能預
    見，與有無不可歸責事由致不能履行協商款一事無關。因而
    抗告人認應與配偶每月各需負擔之16,000元貸款為心要支出
    ，本院不採。
  (四)末，抗告人復主張每月與配偶共同扶養1 名未成年子女丙○
    ○（80年出生原審卷49頁戶籍謄本），既屬高中階段，故參
    酌最低生活費用標準9,829 元，認抗告人主張每月分擔一半
    扶養費4,915 元，尚屬可採。
  (五)綜上，以抗告人每月收入40,000元，扣除抗告人個生活必要
    費用9,829 元、母親及未成年子女扶養費用各3,276 元、4,
    915 元，再清償每月協商款9,772 元，以及又與寶華銀行個
    別協商之6,000 元後，尚餘6,208 元（00000-0000-0000-00
    00-0002-6000），並不致於不能清償而毀諾，自無所謂不可
    歸責事由存在。是故抗告人之聲請更生要件自有不備，原審
    因而裁定駁回抗告人更生及保全處分之聲請，並無違誤，抗
    告意旨指摘原裁定不當，求予廢棄另為裁定，為無理由，應
    予駁回。
四、據上論結，本件抗告為無理由，依消費者債務清理條例第15
    條，民事訴訟法第495 條之1 第1 項、第449 條第1 項、第
    95條、第78條，裁定如主文。
中    華    民    國    98    年    3     月     9    日
                  民事第三庭  審判長法  官    朱玲瑤
                                    法  官    陳宛榆
                                    法  官    藍家慶
上為正本係照原本作成。
不得再抗告。
中    華    民    國    98    年    3     月     9    日
                                    書記官   呂姿儀


司法院資訊處製作；財團法人民間司法改革基金會備份。
